【裁判字號】    95,上訴,1752
【裁判日期】    950810
【裁判案由】    殺人未遂
【裁判全文】
臺灣高等法院刑事判決                95年度上訴字第1752號
上  訴  人  臺灣基隆地方法院檢察署檢察官
上  訴  人
即  被  告  乙○○
選任辯護人  楊延壽律師
上列上訴人因被告殺人未遂案件，不服臺灣基隆地方法院95年度
易字第97號，中華民國95年4月19日第一審判決(起訴案號：臺灣
基隆地方法院檢察署94年度偵字第4669號），提起上訴，本院判
決如下：
    主  文
原判決撤銷。
乙○○傷害人之身體，累犯，處有期徒刑陸月，如易科罰金，以
佰元折算壹日。
    事  實
一、乙○○前因傷害案件，經本院於民國（下同)90年9月19日，
    以90年度上易字第2602號判處有期徒刑三月確定，甫於90年
    10月30日易科罰金執行完畢。
二、緣乙○○、甲○○均為基隆市○○區○○街「海中天社區」
    之住戶，平日相處不睦，乙○○復聽聞社區耳語謠傳其為流
    氓，懷疑係出自甲○○四處散播所致，心中對甲○○更為不
    快。
三、94年7月25日下午5時20分許，乙○○在「海中天社區」即基
    隆市○○街333巷26號1 樓樓梯間處，巧遇刻由地下1樓抬階
    而上，並已步抵至與其所在位置尚有2 階樓梯差距之甲○○
    ，思及耳語謠傳之事，乃出言質問：「為何在社區內說我是
    流氓」？甲○○雖堅詞否認，然乙○○定見已深，覺得甲○
    ○毫無悔意，一時怒從心起，頓時萌生傷害人身體之故意，
    竟以居高臨下之便，倏舉起左腳往甲○○右胸方向猛踹，使
    甲○○措不及防，因人類自然反射反應而後仰，以致跌落至
    地下1 樓地面之樓梯間處，受有右脛骨平臺骨折合併移位、
    右膝前十字韌帶撕裂性骨折、右側第六肋骨骨折之傷害。
三、案經被害人甲○○訴由臺灣基隆地方法院檢察署檢察官偵查
    起訴。
    理  由
一、上開上訴人即被告乙○○於「海中天社區」偶遇告訴人甲○
    ○，以及出言質問告訴人「為何在社區內說我是流氓」暨爾
    後告訴人自樓梯上跌落地下1 樓地面成傷等事實，業經告訴
    人甲○○指訴甚詳，上訴人即被告對之并不否認其事，且有
    告訴人所提行政院衛生署基隆醫院診斷證明書與國防大學國
    防醫學院三軍總醫院附設民眾診療服務處診斷證明書各1 紙
    在卷可資佐證，此部份事實至堪認定。
二、上訴人即被告雖矢口否認有何舉左腳踹告訴人右胸之傷害行
    為，辯稱，告訴人所受傷害，實係告訴人自己後退，步履採
    空，仰身跌下樓梯所致云云。惟查：
    (1). 以案發當時上訴人即被告係站立在1 樓地面層，面對從
      地下室抬階而上之告訴人，有平平穩穩居高臨下之優勢；
      反之，告訴人猶侷限在樓梯之狹窄階梯上，倏逢上訴人即
      被告舉左腳朝其右胸方向踹來，措不及防間，基於人類之
      本能反應，迴身或閃避甚屬必然；告訴人由於站立階梯之
      空間有限，因而會後仰跌落樓梯之情，蹤屬至愚，亦應知
      悉。是故，上訴人即被告對於告訴人因而所致之傷害，悉
      應認屬其傷害之犯意範疇，不論上訴人即被告舉腳有無觸
      及告訴人身體，均不能卸其傷害罪責。
    (2). 又，一般人從樓梯上滾落地面時，除雙手能抱頭保護頭
      部之外，實無法兼顧身體之其他部位；而究竟會如何滾落
      ？身體之其他部位會如何碰撞樓梯、扶手或地面，隨當時
      身體之平衡情形而定，均有可能。是以，身體其他部位之
      受傷，均應認與滾落樓梯有相當因果關係。本件行政院衛
      生署基隆醫院急診時所約略記載：告訴人「下肢」查有「
      挫傷」、「上肢」查有「多處開放性傷口」，其「胸壁」
      併查有「挫傷」之傷害，以及國防醫學院三軍總醫院附設
      民眾診療服務處診治時所載：「右膝前十字韌帶撕裂性骨
      折」、「右脛骨平臺骨折合併移位」及「右側第六肋骨骨
      折」等傷害，均應認與上訴人即被告之傷害行為具有因果
      關係。
    (3). 查本件告訴人上開傷勢不輕，既有右膝前十字韌帶撕裂
      性骨折，亦有右脛骨平臺骨折合併移位，又有右側第六肋
      骨骨折，非皮肉之傷而已，不能認告訴人有從中捏造之情
      。
    (4). 至於告訴人右側第六肋骨骨折是否上訴人即被告舉腳猛
      踹所致一節？告訴人雖指稱，係上訴人即被告猛踹所致云
      云，但查告訴人當時係上樓之際，猶站在狹窄階梯上，既
      可依靠且無從與站立地面一般平穩，應可想見。縱右胸受
      到上訴人即被告猛踹，亦會因站立不穩之故，身體隨上訴
      人即被告之力道後退而跌落樓梯；反之，右胸部所承受之
      力量自然相對減少，應不致於直接造成右側第六肋骨骨折
      之傷害。故告訴人此項說詞，核與經驗法則不符，難予採
      信。惟告訴人右側第六肋骨骨折既係上訴人即被告舉起左
      腳往甲○○右胸方向猛踹，使甲○○措不及防，利用告訴
      人自然反射之反應而後仰，以致跌落至地下1樓地面之樓
      梯間處受傷，上訴人即被告仍不能諉其傷害刑責，已如前
      述，則上訴人即被告之辯護人關於告訴人右側第六肋骨并
      非上訴人即被告舉腳踹斷一節，已無再行調查之必要，附
      此敘明。
三、綜上，上訴人即被告上開傷害犯行，洵堪認定，核上訴人即
    被告所為，係犯刑法第277條第1項傷害罪。上訴人即被告有
    事實欄所載之之犯罪前科及刑之執行情形，此有本院被告前
    案紀錄表在卷可參，其於有期徒刑執行完畢後，5 年內再犯
    本罪，為累犯，應依刑法第47條規定，加重其刑。查現行刑
    法關於累犯之規定雖經修正而於95年7月1日生效，但不論依
    修正前之刑法第47條，或修正後之刑法第47條第1 項之規定
    ，本件上訴人即被告均構成累犯，對上訴人即被告而言並無
    有利或不利之情形，自不生新舊法比較之問題，故應逕依修
    正前之行為時刑法第47條，論累犯，併予敘明。
四、原審予以論科，固非無見，上訴人即被告上訴意旨否認犯罪
    ，固無理由。惟查原判決認定告訴人右側第六肋骨骨折係上
    訴人即被告以左腳直接猛踹所致，核與經驗法則不合；且查
    上訴人即被告與告訴人同係「海中天社區」住戶，僅因疑其
    言語中傷，即動念傷人，值告訴人上樓梯之際，恃居高臨下
    之勢，使告訴人滾落幾乎一個樓層（指差2階梯)，惡性不可
    謂不大；上訴人即被告又係累犯，故公訴人上訴意旨指摘原
    判決量處有期徒刑4 月，有失輕縱，為有理由。本院自應將
    原判決撤銷改判。爰審酌上訴人即被告以上一切犯罪情狀，
    處以如主文所示之刑，並諭知易刑之折算標準，以資懲儆。
    末按上訴人即被告於犯罪時之刑法第41條第1 項前段規定：
    「犯最重本刑為5年以下有期徒刑以下之刑之罪，而受6個月
    以下有期徒刑或拘役之宣告，因身體、教育、職業、家庭之
    關係或其他正當事由，執行顯有困難者，得以1元以上3元以
    下折算一日，易科罰金。」又其行為時之易科罰金折算標準
    ，修正前罰金罰鍰提高標準條例第2條前段(現已刪除）規定
    ，就其原定數額提高為100倍折算1日，則上訴人即被告行為
    時之易科罰金折算標準，應以銀元300元折算1日，經折算為
    新臺幣後，應以新臺幣900元折算為1日。惟95年7月1日修正
    公布施行之刑法第41條第1項前段則規定：「犯最重本刑為5
    年以下有期徒刑以下之刑之罪，而受6 個月以下有期徒刑或
    拘役之宣告者，得以新臺幣一千元、二千元或三千元折算一
    日，易科罰金。」比較修正前後之易科罰金折算標準，以95
    年7月1日修正公布施行前之規定，較有利於上訴人即被告，
    則依刑法第2條第1項前段，應適用修正前刑法第41條第1 項
    前段規定，定其折算標準。
五、公訴人原係以普通傷害罪起訴，上訴意旨則主張上訴人即被
    告犯殺人未遂罪。但查本件上訴人即被告對於告訴人雖有上
    述之怨隙，然究非深仇大恨，應無取人性命之動機；反之，
    若有致告訴人於死地之犯意，其於告訴人跌落樓梯之後，可
    輕而易舉得手，何以就此罷手？是故，上訴人即被告殺人未
    遂之犯行，不能證明。惟起訴之事實既以傷害罪判決，公訴
    人殺人未遂罪之主張，即不另為無罪之諭知，併此敘明。
據上論斷，應依刑事訴訟法第369條第1項前段、第364條、第299
條第1項前段，刑法第第277條第1項、修正前刑法第47 條、修正
前刑法第41條第1項前段，罰金罰鍰提高標準條例第1條前段、第
2條，刑法第2條第1項前段，判決如主文。
本案經檢察官鄭富銘到庭執行職務。
中    華    民    國    95    年    8     月    10    日
                  刑事第一庭    審判長法  官  蔡長溪
                                      法  官  陳春秋
                                      法  官  陳祐治
以上正本證明與原本無異。
檢察官如不服本判決應於收受送達後十日內向本院提出上訴書狀
，其未敘述上訴之理由者並得於提起上訴後十日內向本院補提理
由書（均須按他造當事人之人數附繕本）。
被告不得上訴。
                                      書記官  蔡慧娟
中    華    民    國    95    年    8     月    10    日
附錄：本案論罪科刑法條全文
刑法第277條第1項
傷害人之身體或健康者，處 3 年以下有期徒刑、拘役或 1 千元
以下罰金。


司法院資訊處製作；財團法人民間司法改革基金會備份。
